臺灣高雄地方法院民事判決　　　　　　　 95年度醫字第14號
 原　　　告　丙○○
 被　　　告　甲○○
　　　　　 　顏威裕即顏威裕醫院
 上　二　人
 訴訟代理人　何永福律師
 複代理人　　丁○○
　　　　 　　乙○○
上列當事人間損害賠償事件，本院於民國96年3月13日言詞辯論
終結，判決如下：
      主　　　文
原告之訴及假執行之聲請均駁回。
訴訟費用由原告負擔。
      事實及理由
一、原告主張：被告甲○○為受僱於顏威裕即顏威裕醫院之醫師
    ，原告因94年9 月中旬不慎自樓梯摔下，尾椎疼痛而至顏威
    裕即顏威裕醫院就診，方朝威為原告檢查傷勢及照X 光後，
    竟疏於詳實診察而告知骨頭並未受傷害，僅服藥即可，惟經
    3 、4 個月後，原告尾椎疼痛加劇，乃於95年4 月間至他家
    醫院檢查並再照X 光檢查，經其他醫院醫師發覺原告先前之
    傷害係尾骨骨折，惟因已隔近7 個月，尾骨骨折已定型無法
    矯正，已無法回復原狀，原告為柔道5 段教練，平日以教授
    柔道為業，因甲○○診療疏失，致延誤醫治時機，使原告終
    生無法再從事柔道教練工作，原告自得依民法第184 條、
    188 條、195 條規定請求被告連帶賠償精神損害；又兩造間
    有醫療契約關係；原告亦得依民法第220 條第1 項、第224
    條、第227 條之1 請求被告賠償精神損害；爰請求被告賠償
    精神損害新台幣（下同)600,000 元 。並聲明：(一)被告應連
    帶給付原告600,000 元及自起訴狀繕本送達翌日起至清償日
    止，按年息5%計算之利息。(二)願供擔保請准宣告假執行。
二、被告則以：原告於94年4 月13日 (依病歷記載應為94年10月
    13日)應 至被告醫院就診，經甲○○診斷為尾椎挫傷，為求
    慎重，並為X 光攝影，經放射科專科醫師楊志華判讀尾椎並
    無骨折，甲○○為原告打針舒緩疼痛並開立藥劑給原告服用
    ，並告知尾椎不能受壓迫同至少姿劫應保護1 個月，原告於
    同年月17日2 度求診後未再回診，是縱原告起訴時確有骨折
    ，其骨折之發生時間，亦必然係在94年10月17日之後，被告
    並無任何過失可言。並聲明：(一)原告之訴駁回。(二)如受不利
    判決，願供擔保請准宣告免為假執行。
三、不爭執事項；
  (一)原告於94年10月13日因尾椎疼痛至被告醫院就診，由被告甲
    ○○照X 光後，判斷為尾椎挫傷，分別於同日及同年月17日
    開藥予原告服用，有被告門診病歷可參。
  (二)原告於95年2 月20日至4 月15日再因腰椎尾尾骨折至全真中
    醫診所看診、95年4 月15日因尾骨骨折至佑昌診所看診、95
    年5 月8 日及95年5 月15日因尾椎骨骨折至義大醫院門診治
    療。
    爭執事項：
  (一)原告主張被告甲○○未盡醫師之診療義務與責任妥為醫療，
    造成原告受有尾骨骨折之終身傷害，依民法第220 條第1 項
    、第224 條前段、第227 條之1 、195 條規定，請求被告連
    帶賠償精神慰撫金，有無理由？
  (二)原告依民法第184 條第1 項前段、188 條、195 條規定，請
    求被告連帶賠償精神慰撫金，有無理由？
四、原告主張被告甲○○未盡醫師之診療義務與責任妥為醫療，
    造成原告受有尾骨骨折之終身傷害，依民法220 條第1 項、
    224 條前段、227 條之1 、195 條規定，請求被告連帶賠償
    精神慰撫金，有無理由？
  (一)按債務人就其故意或過失之行為，應負責任；債務人之代理
    人或使用人，關於債之履行有故意或過失時，債務人應與自
    己之故意或過失負同一責任；因可歸責於債務人之事由，致
    為不完全給付者，債權人得依關於給付遲延或給付不能之規
    定行使其權利。因不完全給付而生前項以外之損害者，債權
    人並得請求賠償；為民法第220 條第1 項、第224 條前段、
    第227 條所明定，惟所謂不完全給付係指債務人之給付未符
    合債之本旨而言。但所稱債之本旨，應係指債務人給付之品
    質、數量、方法、時期或附隨義務等不合於雙方原約定之意
    旨，且有可歸責於債務人之行為存在，始應負不完全給付之
    責任。
  (二)原告固主張甲○○於94年10月13日因疏於詳實診察，以致未
    能發覺原告尾骨骨折，使原告因疼痛加劇而於95年4 月間至
    其他醫院就診始發覺先前所受之傷害係尾骨骨折，惟因已隔
    近7 個月，該尾骨骨折已定型，無法為醫療矯正，因而無法
    回復原狀，甲○○顯有醫療疏失等語。惟查；
  原告於94年10月13日至顏威裕即顏威裕醫院就診後，經甲○
    ○診斷為尾椎挫傷，並對原告為X 光攝影，且經放射科專科
    醫師楊志華判讀尾椎無骨折等情，業經被告陳明，復有原告
    所提之門診病歷可佐，原告亦未為爭執，應可認為真實，況
    原告於當日看診後，僅於94年10月17日再回診一次即未再回
    診，亦有上開門診病歷足憑，衡情原告如當時已有尾骨骨折
    疼痛加劇之現象，何有未再回診或立即至其他醫院診所看診
    之理，則原告其後於95年2 月20日、95年4 月15日起分別再
    至全真中醫診所、佑昌診所看診經診斷為尾骨骨折，期間相
    距已逾4 月，是否原告於94年10月13日時即有尾骨骨折之情
    形，已不無疑義。
  況原告在被告處攝影之X 光片經送行政院國軍退除役官兵輔
    導委員會台北榮民總醫院判讀結果，亦以「各節尾椎之連接
    與其角度，每個人有其正常變異性，X 光在尾椎顯像上因骨
    盆結構及尾椎角度關係，有時不易顯像清楚，特別是側位像
    ；本案例之尾椎X 光片影像結果顯示，尾椎末端型態看不清
    楚，無法確定是否一定有骨折，若臨床需要分辨尾骨疑似骨
    折或病人正常的變異，可進一步做更精密的檢查來確定。若
    有疑似尾椎骨折，以藥物治療只有止痛消炎作用，對骨折癒
    合無直接幫助，但此類骨折絕大部分會自行癒合，若有骨折
    ，有可能發生長期疼痛，特別是再刺激到骨折部位時。」，
    有該院95年9 月18日北總放字第095001846 號函可參，則原
    告於94年10月13日至被告處就診時，方朝欽經X 光判讀認原
    告為尾椎挫傷，應認尚與醫療常規並無不符，況依上開函文
    所示，此類骨折絕大部分會自行癒合，縱有疑似骨折之現象
    ，方朝欽予以投藥治療，亦應認為並無任何疏失可言，原告
    之後如確仍有劇烈疼痛之現象，其既僅2 次看診後即未再回
    診，方朝欽自無法進一步為檢查以確定原告是否骨折，亦難
    認為方朝欽有何醫療疏失或違反醫療常規可言。
  再者，本件經原告聲請送鑑定結果，財團法人義大醫院亦分
    別以「原告丙○○先生於95年5 月8 日及95年5 月15日兩次
    來本院骨科門診就診，由病歷及X 光所顯示，丙○○先生尾
    椎有骨折及向後移位之現象，但並無法從X 光中判定是新傷
    或舊傷，而尾椎骨折常因直接撞擊到尾椎所致，主要症狀為
    疼痛為主，一般沒有神經症狀，治療亦以保守療為主，給予
    止痛劑，軟墊及適當休息，及復健而須要手術治療的情況相
    當少見，並且也不一定有效，依目前狀況尚無法判定終身痊
    癒之程度，復健治療依然有復原的機會，... 」「尾椎骨較
    為立體，且附近還有骨盆，軟組織等相關構造，一般單以X
    光檢查尾椎骨常會受到附近構造重疊或角度改變而影響判讀
    ，不如電腦斷層檢查來的清楚，從提供之原始X 光片中，並
    無法確定一定有骨折現象，病人本身變異亦有可能。依原始
    X 光片及本院95-5-8對尾椎骨所作之X 光檢查比較，原始X
    光片較無明顯向後移位情形。」，分別有該院簡函兩紙可證
    (均 無發文日期，本院收文日期分別為95年11月29日、96年
    3 月1 日)； 是依上開義大醫院函文亦無法判定原告是否於
    94年10月13日就診時已有骨折現象，且當日就診之X 光片與
    之後95年5 月8 日在義大醫院就診之X 光片比較結果，亦以
    之後X 光片較為移位明顯，則甲○○在94年10月13 日依X
    光片判讀而認原告並未骨折，亦難認為有何疏失存在。
  綜上，甲○○對原告所為之醫療行為並無任何疏失或可歸責
    事由存在，其於履行對原告之醫療契約義務時，即無任何違
    反契約主要義務或附隨義務之不完全給付情形，則顏威裕即
    顏威裕醫院亦無依民法第224 條前段負責之義務，原告主張
    被告甲○○未盡醫師之診療義務與責任妥為醫療，即無理由
    ；況原告就主張因甲○○之醫療疏失以致其受有尾骨骨折之
    終身傷害有利於己之事實亦未能舉證證明以實其說，其依民
    法第220 條第1 項、第224 條前段、第227 條之1 、第195
    條規定，請求甲○○及其僱用人顏威裕即顏威裕醫院連帶賠
    償精神慰撫金，並無理由；至原告雖提出高雄市○道○段者
    聯誼會執行長及高雄市柔道館總教練之證明書，以原告自94
    年10月中因尾椎受傷無法擔任教練至今，然上開證明書僅能
    認為原告確有長期尾椎受傷疼痛之情形，亦不能因而證明原
    告確自94年9 、10月間起已有尾骨骨折之事實。
五、原告依民法第184 條第1 項前段、第188 條、第195 條規定
    ，請求被告連帶賠償精神慰撫金，有無理由？
  (一)甲○○對原告所為之醫療行為並無任何疏失或可歸責事由存
    在既如前述，原告以因甲○○診療疏失，致延誤醫治時機，
    使原告終生無法再從事柔道教練工作為由，依民法第184 條
    、188 條、195 條規定請求被告連帶賠償精神損害，並無理
    由；況原告未舉證證明被告有何診療疏失以致延誤醫治時機
    之醫療疏失存在，原告之主張，並不可採。被告所辯，應屬
    可信。是本院就原告請求之金額以若干為合理部分，自無再
    予審酌之必要。
七、綜上所述，原告以甲○○為原告看診有診療疏失，致延誤醫
    治時機，且有可歸責事由，顯有醫療過失致生損害於原告，
    而依民法第220 條第1 項、第224 條前段、第227 條之1、
    195 條、第184 條第1 項前段、188 條、195 條等規定，請
    求被告連帶精神賠償損害600,000 元，並無理由，應予駁回
    。
八、據上論結：本件原告之訴為無理由，爰依民事訴訟法第78條
    ，判決如主文。
中　　華　　民　　國　　96　　年　　3 　　月　　27　　日
                  民事第七庭    法　官　林玉心
正本係照原本作成。
如不服本判決，應於送達後20日內，向本院提出上訴狀並表明上
訴理由，如於本判決宣示後送達前提起上訴者，應於判決送達後
10日內補提上訴理由書（須附繕本）。
中　　華　　民　　國　　96　　年　　3 　　月　　27　　日
                                書記官　胡樂寧
